臺北高等行政法院判決　　　　　　　　　　　　　　　九十三年度訴字第五二七號
　　　　　　　　　　　　　　　.
　　原　　　告　甲○○○
　　訴訟代理人　乙○○
　　被　　　告　勞工保險局
　　代　表　人　丙　○總經理.
　　訴訟代理人　丁○○
　　　　　　　　戊○○
右當事人間因勞保事件，原告不服行政院勞工委員會中華民國九十二年十二月十日勞
訴字第０九二００五七四九八號訴願決定，提起行政訴訟。本院判決如左︰
    主　　  文
訴願決定撤銷。
原告其餘之訴駁回。
訴訟費用由原告負擔伍分之壹，被告負擔伍分之肆。
　　事  　　實
一、事實概要：原告即桃園縣觀音鄉崙坪國小被保險人以其於九十一年十一月十八日
    入住華揚醫院，係因其前於九十一年九月二十六日在崙坪國小廚房準備學生午餐
    時，因地板濕滑不慎滑倒受傷，致腰部脊椎嚴重挫傷住院診療，遂據以申請職業
    災害醫療給付。經被告送請專業醫師審查結果，以其所患為退化性疾病，非屬職
    業傷害，乃於九十二年六月一日以保給醫字第０九二六０二九四六００號函予以
    否准給付，另其因同一事故所請傷病給付則按普通傷病辦理。原告不服，申請審
    議結果，遭審定駁回，提起訴願，亦遭決定駁回，遂向本院提起行政訴訟。
二、兩造聲明：
　(一)原告聲明：
　　1.原處分及訴願決定均撤銷。
    2.訴訟費用由被告負擔。
　(二)被告聲明：
　　1.駁回原告之訴。
    2.訴訟費用由原告負擔。
三、兩造之爭點：本件訴願是否不合法？
　(一)原告主張之理由：
    1.行政院勞工委員會訴願決定書指為原告「訴願顯已逾期」故「訴願不受理」，
      實有中華郵政快捷郵件投遞收據可查，原告並未逾訴願期間。
    2.爭議審議被監理委員會駁回，與事實不符且無適法給付被保險人之權益，蓋：
      原告甲○○○於八十五年任職於崙坪國小廚房工另外有一位工作伙伴一起共
        同從事共同煮營養午麥供給學生食用。其工作內容除了要用大鍋炒菜外也要
        兩人共同提一桶一桶的湯給小朋友喝，這工作都是需要使用肩膀和腰部的力
        量，雖說九十年三月七日至九十年七月十日共門診診療七次即有坐骨神經痛
        也經天晟醫院開立証明。九十年四月三十日之前即有腰部椎間盤移位……等
        疾病，但原告甲○○○於九十年四月三十日在工作地點廚房工作準備學生午
        餐時，因地板溼滑不慎滑倒，直接屁股鈍在地上。在場有兩位目擊證人，並
        有証明書為証。所謂病急亂投醫，之後就診之醫院，包括了東發接骨所國術
        館及新國民綜合醫院、天晟醫院就治療了三、四個月之久，停薪留職近四個
        月，停薪留職的原因是因為腰椎痛得實在無法工作，因此，從九十年四月三
        十日休息到九十年九月一日起復職，以為已痊瑜，九十年九月二日再度回到
        崙坪國小從事以前廚房的工作。
      事出必有因，有一就有二，九十一年九月二十六日，原告甲○○○又再度在
        工作中跌倒，更增加其病情的嚴重，甚至到了要開刀動手術的程度，而又開
        始一連串的醫療，就診之醫院及國術館、復健診所，到壢新醫院做復健、林
        口長庚醫院看腦神經科再到葉腦神經科和福安國術館就醫診療近兩個月脊椎
        疼痛科。國術館復健，但脊椎疼痛依然加劇且福安國術館建議轉診西醫徹底
        檢查。於九十一年十月十入口住進華揚醫院接受手術治療。
      九十一年十一月三十日於中壢華揚醫院手術後出院，脊椎、右小腿如今酸痛
        麻痺，先到大順中醫、回春堂中醫診所、吳安溪中醫診所、葉腦神經診所、
        朝翔國術館整復所就醫，經葉醫師介紹到林口長庚醫院看腦神經外科，經該
        院李石增醫所做Ｘ光檢查，做脊椎攝影解析，判斷為脊椎手術之後遺症，且
    　　經人介紹到中壢福安堂姜聯合中醫診所拿藥服用，並到大林復健診所做復健
    　　，林林總總的醫療行為不下十家，此皆在在說明原告甲○○○為了工作當年
    　　受的傷害而痛苦不堪，而病急亂投醫之行為。
　　　依照勞工保險被保險人因執行職務而致傷病審查準則第三條，被保險人因執
　　　　行職務而致傷害者，為職業傷害。被保險人於勞工保險職業病種類表規定適
　　　　用職業範圍從事工作，而罹患表列疾病者，為職業病。依勞工保險新增職業
　　　　病種類新增之職業病種類，區分為以下四類：其中第三類第四種壓迫造成神
　　　　經麻痺例如腰椎退化性滑脫併神經壓迫。第五種長期工作壓迫引起的椎問盤
　　　　突出、移位。
　　　原告甲○○○從事工作將近六至七年，長期累積下來的病痛也並非一次就發
　　　　作，就以勞工保險新增職業病種類，那一項不都是長期經年累月才慢慢顯現
　　　　出來的，再者，原告甲○○○的另一工作伙伴，工作也已三至四年，雖與原
　　　　告甲○○○年輕十七歲，亦經常肩膀酸痛和下背痛之症狀出現，而經常去醫
　　　　院所復健治療，前亦請求勞工保險局、勞工審議委員會、行政院勞工委員會
　　　　得派員實地訪查。
　　　又雖原告甲○○○在九十年四月三十日以前即有此項疾病，但尚不影響其正
　　　　常工作，因此，被以以前即有之疾病予以退件，是不合理且太顯草率，因原
　　　　告甲○○○是於九十年四月三十日在工作場所工作中跌倒才會如此嚴重，導
　　　　致無法繼犢從事工作而請假在家療養，除有証人開出証明單和投保單位間的
　　　　証明，原告甲○○○認為不應該如此不核給職業傷害和職業疾病的現金給付
　　　　是不合理，而本人工作場所亦未鋪有防滑磁磚，亦造成原告甲○○○滑倒原
　　　　因。
　(二)被告主張之理由：
　　1.按「訴願之提起，應自行政處分達到或公告期滿之次日起三十日內為之。」、
　　　「訴願之提起，以原行政處分機關或受理訴願機關收受訴願書之日期為準。」
　　　、「訴願人不在受理訴願機關所在地住居者，計算法定期間，應扣除其在途期
　　　間。但有訴願代理人住居受理訴願機關所在地，得為期間內應為之訴願行為者
　　　，不在此限。前項扣除在途期間辦法，由行政院定之。」、「期間之計算，除
　　　法律另有規定外，依民法之規定。」、「訴願事件有左列各款情形之一者，應
　　　為不受理之決定：一、……二、提起訴願逾法定期間或未於第五十七條但書所
　　　定期間內補送訴願書者……」分別為訴願法第十四條第一項、第三項、第十六
　　　條、第十七條及第七十七條第二款所明定。次按「期間以日、星期、月或年計
　　　算者，其始日不計算在內。但法律規定即日起算者，不在此限。期間不以星期
　　　、月或年之始日起算者，以最後之星期、月或年與起算日相當日之前一日為期
　　　間之末日。但以月或年定期間，而於最後之月無相當日者，以其月之末日為期
　　　間之末日。期間之末日為星期日、國定假日或其他休息日者，以該日之次日為
　　　期間之末日；期間之末日為星期六者，以其次星期一上午為期間末日。」為行
　　　政程序法第四十八條第二項及第三項定有明文。
    2.本案原告以於九十一年九月二十六日在廚房準備學生午餐時，因地板濕滑不慎
      滑倒受傷，致腰部脊椎嚴重挫傷住院診療，申請職業災害醫療給付。案經被告
      送請專業醫師審查，以其所患為退化性疾病，非屬職業傷害，乃於九十二年六
      月一日以保給醫字第０九二六０二九四六００號函核定所請不予給付，另其因
      同一事故所請傷病給付，亦按普通傷病辦理。原告不服，經向勞工保險監理委
      員會申請審議遭駁回，續向行政院勞工委員會提起訴願，案經該會查明勞工保
      險監理委員會九十二年八月二十九日（九二）保監審字第二六五三號審定書於
      九十二年九月十日已送達原告，原告係設址於桃園縣，依行政院八十九年六月
      二十一日臺八十九訴字第一七九五一號令發布之「訴願扣除在途期間辦法」之
      規定，應扣除在途期間三日，核計其提起訴願之期間自九十二年九月十一日起
      算，計至九十二年十月十三日（星期一）屆滿，惟原告遲至九十二年十月十四
      日始向該會提起訴願，該會乃以訴願顯已逾期，而駁回訴願在案。
　　　理　　　由
一、本件起訴時被告代表人原為廖碧英，嗣於本件訴訟程序進行中之九十三年五月二
    十日變更為蔡吉安，再於九十三年六月十五日變更為丙○，茲分別由其等聲明承
    受訴訟，核無不合，均應予准許，合先敘明。
二、按「訴願之提起，應自行政處分達到或公告期滿之次日起三十日內為之。」、「
    訴願之提起，以原行政處分機關或受理訴願機關收受訴願書之日期為準。」、「
    訴願人誤向原行政處分機關或受理訴願機關以外之機關提起訴願者，以該機關收
    受訴願書之日，視為提起訴願之日。」，訴願法第十四條第一項、第三項、第四
    項定有明文。次按當事人提起訴願雖已逾期，而在法定訴願期間內，對於原處分
    已有不服之表示者，仍應認為合法之訴願，行政法院（現改制為最高行政法院）
    三十二年判字第一五號著有判例。故人民不服官署之處分，於法定訴願期間向原
    處分官署聲明異議或聲明不服，或誤向非管轄訴願之官署表示不服原處分之意思
    者，均應認為已合法提起訴願。縱其聲明不服所載事實及理由不備，亦屬訴願書
    不合法定程式之問題，難謂無訴願之合法提起，先予說明。
三、本件原告勞保事件，原告於九十二年九月十日收受勞工保險監理委員會九十二年
    八月二十九日（九二）保監審字第二六五三號審定書，計其提起訴願之期間，自
    九十二年九月十一日起算，予以扣除在途期間三日（原告設址於桃園縣，訴願決
    定機關行政院勞工委員會係設址於台北市），至九十二年十月十三日（星期一）
    屆滿。經查原告於九十二年十月十三日誤向行政院勞工委員會職業訓練局提起訴
    願，有中華郵政快捷郵件投遞收據及傳真查詢國內各類掛號郵件查單影本各一份
    可佐，並為被告所不爭，自堪認為真正，足見原告有不服原處分之意思，揆之前
    揭判例及說明，應認原告已合法提起訴願。又查訴願決定機關行政院勞工委員會
    與行政院勞工委員會職業訓練局係上下隸屬關係，基於行政一體及保障人民行政
    救濟權之法理，亦應認原告已有訴願之合法提起。況依訴願法第十四條第四項規
    定，本件以行政院勞工委員會職業訓練局收受訴願書之日視為提起訴願之日，經
    查該局係於九十二年十月十三日收受原告之訴願書，此觀中華郵政快捷郵件投遞
    收據上行政院勞工委員會職業訓練局收文章即明，故本件原告仍係於法定不變期
    間內提起訴願，自為適法。從而原告既合法提起訴願，自應由訴願決定機關依訴
    願法之相關規定認定並為妥適之決定，乃訴願決定不察，未予究明，竟以原告遲
    至同年十月十四日始提出訴願，已逾法定不變期間，程序不合，而予以決定不受
    理，自有可議，原告起訴指摘，非無理由，應由本院將訴願決定撤銷，著由訴願
    機關查明後另為適當之決定。另本件訴願決定既不合法，系爭訴訟實體之理由，
    已無庸審酌，併予述明。至於原告其餘請求部分，因原處分是否應予撤銷尚待訴
    願機關查明，自無從准許，應予駁回。
據上論結，本件原告之訴為一部分有理由，一部分無理由，爰依行政訴訟法第一百零
四條、民事訴訟法第七十九條但書，判決如主文。
中　　華　　民　　國　　九十三　　　年　　　七　　　　月　　　八　　　　日
                            臺 北 高 等 行 政 法 院  第 三 庭
                                           審 判 長  法    官  鄭忠仁
                                                     法    官  侯東昇
                                                     法    官  林育如
右為正本係照原本作成。
如不服本判決，應於送達後二十日內，向本院提出上訴狀並表明上訴理由，如於本判
決宣示後送達前提起上訴者，應於判決送達後二十日內補提上訴理由書（須按他造人
數附繕本）。
中　　華　　民　　國　　九十三　　　年　　　七　　　　月　　　八　　　　日
　　　　　　　　　　　　　　　　　　　　             書 記 官　林惠堉
